【裁判字號】    96,上易,1060
【裁判日期】    970130
【裁判案由】    傷害等
【裁判全文】
臺灣高等法院高雄分院刑事判決        96年度上易字第1060號
上  訴  人  臺灣高雄地方法院檢察署檢察官
被      告  丙○○
                      號
輔  佐  人  乙○○
上列上訴人因被告傷害等案件，不服臺灣高雄地方法院96年度易
字第2465號中華民國96年10月9 日第一審判決（起訴案號：臺灣
高雄地方法院檢察署96年度偵字第18983 號），提起上訴，本院
判決如下：
    主  文
上訴駁回。
    事  實
一、丙○○因遭其鄰居甲○○倒會，於民國96年2 月6 日下午3
    時許，在高雄縣林園鄉○○村○○○路119 巷13號即甲○○
    住處前，丙○○質問甲○○倒會欠債何時歸還，雙方因而發
    生口角爭執，甲○○以水柱噴丙○○的臉部，詎丙○○除公
    然以「臭雞巴」、「媽你個屄」、「幹你娘」等穢語辱罵甲
    ○○外，進而基於傷害之故意，持勾拉鐵捲門所用之鐵條毆
    打甲○○，造成甲○○受有左胸挫傷之傷害。
二、案經甲○○訴請臺灣高雄地方法院檢察署檢察官偵查起訴。
    理  由
壹、程序方面：
一、按被告以外之人於偵查中向檢察官所為之陳述，除顯有不可
    信之情況者外，得為證據，刑事訴訟法第159 條之1 第2項
    定有明文。然證人依法應具結而未具結者，其證言不得作為
    證據，同法第158 條之3 亦有明文。被告以外之人於偵查中
    向檢察官之陳述，性質上仍屬傳聞證據，雖檢察官向被告以
    外之人所取得之陳述，原則上均能遵守法律規定，不致違法
    取供，其可信性極高，故法律規定除顯有不可信之情況者外
    ，得為證據，惟仍應依法具結，始有證據能力。經查，告訴
    人甲○○、證人洪榮文2 人於96年5 月29日偵查中向檢察官
    所為之證述，其屬被告以外之人於審判外之陳述，自應受刑
    事訴訟法所定傳聞法則之限制，而其於偵查中檢察官均以證
    人身分予以訊問，並經依法具結在卷，且其並未曾表示於偵
    查中有何遭受不正當方式取供之情形，被告亦未提出上開證
    人是否有遭受不法取供之具體情形，而無顯不可信之情況，
    另其於原審審理時又均到庭結證，而經被告及原審辯護人對
    質、詰問，被告之對質、詰問權業已獲充分保障，則甲○○
    、洪榮文2人上開偵查中之陳述，有證據能力。
二、按刑事訴訟法第159 條之4 第2 款所稱從事業務之人於業務
    上或通常業務過程所須製作之紀錄文書、證明文書，因係於
    通常業務過程不間斷、有規律而準確之記載，且大部分紀錄
    係完成於業務終了前後，無預見日後可能會被提供作為證據
    之偽造動機，其虛偽之可能性小，除非該等紀錄文書或證明
    文書有顯然不可信之情況，否則有承認其為證據之必要。按
    醫院診斷證明書係病患就診或就醫，醫師就其診斷治療病患
    結果，所出具之證明書。醫師法第17條規定，醫師如無法令
    規定之理由，不得拒絕診斷書之交付。醫師係從事醫療業務
    之人，病患如純為查明病因並以接受治療為目的，而到醫療
    院所就醫診治，醫師於例行性之診療過程中，對該病患所為
    醫療行為，於業務上出具之診斷書，屬於醫療業務上或通常
    醫療業務過程所製作之證明文書，自該當於上開條款所指之
    證明文書。如為特定之目的（如訴訟之用）而就醫，醫師為
    其診療，應病患之要求並出具診斷證明書，因其所記載之內
    容，具有個案性質，應屬被告以外之人於審判外之陳述，且
    不符上開條款所稱之特信性文書要件，自不得為證據（最高
    法院95年度台上字第5026號判決意旨參照）。另按被告以外
    之人於審判外之言詞或書面陳述，雖不符刑訴法第159 條之
    1 至159 條之4 之規定，惟當事人於準備程式或審判期日仍
    以言詞或書面明示同意以其陳述作為證據時，則法院可審酌
    該陳述作成時之情況，於認為適當之前提下，例如：證據之
    取得過程並無瑕疵，其與待證事實具有關連性、證明力非明
    顯過低等，賦予其證據能力。又基於訴訟程式安定性、確實
    性之要求，若當事人已於準備程式或審判期日明示同意以被
    告以外之人於審判外之陳述作為證據，而其意思表示又無瑕
    疵者，不宜准許當事人撤回同意：但其撤回符合下列情形時
    ，則不在此限：（一）尚未進行該證據之調查。（二）他造
    當事人未提出異議。（三）法院認為適當。至於當事人、代
    理人或辯護人於法院調查證據時，知有刑訴法第159 條第1
    項不得為證據之情形，卻未於言詞辯論終結前聲明異議者，
    亦視為有將被告以外之人於審判外之陳述作為證據之同意。
    為避免發生爭執，法院得在審判前之準備程式，將此擬制同
    意之法律效果告知當事人，促其注意，法院辦理刑事訴訟案
    件應行注意事項第93條亦定有明文。查告訴人甲○○所提出
    之建佑醫院96年3 月7 日、同年月9 日之診斷證明書，雖不
    合於刑事訴訟法第159 條之4 各款之規定，而係審判外之陳
    述，惟被告及原審辯護人於原審審理時，已同意為證據（見
    原審96年9 月29日審判筆錄，原審卷第55頁），本院認該等
    證據之取得過程並無瑕疵，被告及原審辯護人上開同意之意
    思表示亦無瑕疵，依上開說明，該部分證據之證據能力自不
    許被告撤回同意，而仍有證據能力。
三、末按被告以外之人於審判外之陳述，雖不符刑事訴訟法第15
    9 條之1 至第159 條之4 之規定，而經當事人於審判程序同
    意作為證據，法院審酌該言詞陳述或書面陳述作成時之情況
    ，認為適當者，亦得為證據。當事人、代理人或辯護人於法
    院調查時知有第159 條第1 項不得為證據之情形，而未於言
    詞辯論終結前聲明異議者，視為有前項之同意，同法第159
    條之5 第1 、2 項定有明文。立法意旨在於傳聞證據未經當
    事人之反對詰問予以核實，原則上先予排除，惟若當事人已
    放棄反對詰問權，於審判程序中表明同意該等傳聞證據可作
    為證據，基於尊重當事人對傳聞證據之處分權，及證據資料
    愈豐富，愈有助於真實發見之理念，且強化言詞辯論主義，
    使訴訟程序得以順暢進行，上開傳聞證據亦均具有證據能力
    。查本案據以認定犯罪事實存否之被告以外之人之其他言詞
    或書面陳述，被告及檢察官於本院審理時，均同意作為證據
    ，且於本院言詞辯論終結前，均未聲明異議，而本院審酌該
    言詞陳述及書面陳述作成之情況，未見有何不適當之情形，
    故依前開規定，均得為證據。
貳、實體方面：
一、訊據被告丙○○矢口否認有何上開犯行，辯稱：伊於上開時
    、地遇見甲○○，問她何時償還積欠之會款，甲○○即以水
    管用水柱噴伊的臉，兩人雖有爭吵，但並無辱罵甲○○，雖
    因不想與甲○○吵，而有持鐵桿把門關起來，但沒有以鐵桿
    打甲○○云云。經查：
  (一)告訴人甲○○於原審審理時指訴證稱：被告問伊何時還會款
    ，伊回答說有錢就還，被告說是否要等到我死才還？然後就
    開始用髒話罵伊，罵伊「幹妳娘」等語，之後被告就衝進去
    他家拿鐵條過來伊家門口，打伊的左胸肋骨附近，然後伊被
    打到肘骨附近就坐在地上……。伊被打的時候，洪榮文的車
    子剛好到伊這裏等語（見原審96年9 月26日審判筆錄）；證
    人華公和於原審審理時結證稱：伊住被告家斜對面，伊親眼
    看到甲○○持水管噴水沖被告，然後被告是廣東人就用口語
    講「幹妳娘」，其他的伊並沒有聽清楚等語（見原審96年9
    月26日審判筆錄）。證人杜寶善亦於原審審理時證稱：當時
    伊坐在自己家門口，伊家距離他們不到10公尺，伊聽到被告
    講廣東腔國語，告訴人講閩南語，閩南語伊聽不懂，被告與
    甲○○起爭執，被告說「老毛我丟你」，其他的話伊沒有聽
    到等語（見原審96年9 月26日審判筆錄）。證人洪榮文則於
    原審審理時證稱：告訴人是伊的股東，伊要去找工人到馬來
    西亞，伊要找告訴人幫忙。伊停車時候看到被告與告訴人在
    告訴人家門口，停車之後，往告訴人家途中聽到被告用國語
    以「幹你娘雞巴」、「壞女人」、「媽你個Ｂ」辱罵告訴人
    ；伊走到告訴人家門口時，被告並拿鐵條打告訴人左胸，告
    訴人就蹲下，告訴人流口水，伊就說趕快到醫院，伊把告訴
    人送醫等語（見原審96年9 月26日審判筆錄）。則關於被告
    以言詞辱罵告訴之情節，上開3 證人所證大致相符，且該部
    分所證又與告訴人指訴情節大致相符，故上開3 人所證及告
    訴人此部分之指訴，應可採信，則被告此部分公然侮辱之犯
    行，應可認定。
  (二)另關於被告以鐵條傷害告訴人左胸部分，洪榮文上開所證，
    亦與告訴人指訴情節相符，而告訴人確曾於案發當日即96年
    2 月6 日前往高雄縣林園鄉建佑醫院就診，除告訴人主訴被
    人打傷胸部外，告訴人胸部確有外觀長15公分傷痕，當日並
    因告訴人自訴被打傷致嚴重胸部疼痛、呼吸困難影響睡眠，
    因而辦理住院治療，至同年月17日病況改善辦理出院改門診
    治療，此亦有告訴人建佑醫院病歷影本及建佑醫院96年5 月
    30日建佑院字第09600099號說明告訴人當時病情之函稿在卷
    可稽（見他字偵查卷第21-23 頁），並有建佑醫院96年3 月
    7 日開立之記載告訴人當時病況之診斷證明書1 份在卷足憑
    （見他字偵查卷第4 頁），此亦與洪榮文上開所證相符，足
    證洪榮文所證與告訴人此部分之指訴，亦可採信，則被告此
    部分之傷害犯行，亦可認定。
  (三)證人華公和及杜寶善雖於原審審理時另證稱：沒有看到被告
    打告訴人等語（見原審卷第55、59頁），惟華公和證稱：伊
    看到被告拿鐵條感覺好像他要拉鐵門，但伊沒有看到他拉鐵
    門時，伊就進入房子內，然後伊就沒有再看等語（見原審卷
    第55頁）；證人杜寶善亦證稱：伊有看到被告把鐵條舉起來
    接近鐵門，實際上是否有把鐵門拉下來，伊沒有看到，當時
    伊就回房內了等語（見原審卷第60頁）。而依告訴人指訴遭
    被告以鐵條毆打胸部之情，係發生於被告拿條鐵以後，從而
    依上開2 證人所證情節，2 證人所目擊之情形，均係於被告
    拿起鐵條之前之狀況，在此之後，因其2 人已進入屋內，自
    無法知悉後來所發生之事實，因此上開2 證人此部分證詞尚
    無法為有利於被告之認定。又被告辯稱：洪榮文當時並未在
    現場，所證被告持鐵條攻擊告訴人腰部，與告訴人之診斷證
    明書記載係胸部挫傷，受傷部位亦不相符；另事發地點係巷
    道內，車輛根本無法進入，洪榮文證稱係開車到達，顯係虛
    偽不實，故洪榮文應係偽證云云，而證人杜寶善亦證稱：證
    人洪榮文並沒有在現場等語（見原審卷第50頁），惟查，洪
    榮文上開所證關於公然侮辱部分，與證人華公和及杜寶善2
    人所證大致相符；所證關於被告傷害告訴人左胸部分，亦與
    上開建佑醫院病歷記載相符，則若洪榮文果曾證稱被告攻擊
    告訴人之部位係腰部等語，而腰部與胸部亦係人體相接近之
    部位，故難以此認洪榮文所證即與診斷書不符；另洪榮文始
    終證稱：停車後走往告訴人家途中聽到被告辱罵告訴人等語
    ，而非停車在告訴人家門口，此亦有原審審判筆錄在卷足憑
    ，故被告此部分所辯，均尚難採信。另證人杜寶善於被告拿
    起鐵條狀似拉鐵門後即進入屋內，已如前述，而依證人洪榮
    文上開所證，其係於停車後，前往告訴人家途中聽到被告辱
    罵告訴人，其後才目擊被告拿鐵條毆擊告訴人之情，則依證
    人洪榮文所證其到達現場之時間，應係於被告持鐵條之後，
    而依杜寶善上開所證，當時杜寶善應已進入屋內，從而其所
    證未見到洪榮文在現場等語，仍不能即據此認定洪榮文確不
    曾在現場。故杜寶善此部分所證，亦不能為被告有利之認定
    。
  (四)告訴人雖另指訴稱：被告打到伊肋骨附近後，伊就坐在地上
    ，然後被告又打伊頭的後腦勺云云，惟洪榮文於原審審理時
    就此部分係證稱：伊看到被告揮鐵條一下之後，告訴人就蹲
    下，然後被告就回到自己家，但告訴人蹲下後被告是否還有
    打告訴人，伊不敢確定等語（見上開原審審判筆錄），故依
    洪榮文此部分所證，尚難認被告持鐵條除毆擊告訴人胸部外
    ，尚有毆擊告訴人頭部之情。另告訴人雖提出建佑醫院96年
    3 月9 日之診斷證明書記載「頭部外傷併腦震盪症候群」等
    語，有該診斷書附卷可稽（見他字偵查卷第5 頁），然建佑
    醫院96年5 月30日上開函稿附告訴人病歷說明告訴人病情稱
    ：96年2 月6 日來本院門診就醫時，並無頭部外傷併腦震盪
    症候群之症狀；於96年3 月2 日門診就醫時，自訴噁心、嘔
    吐、頭痛及頭暈，因此懷疑可能有腦震盪之狀況（自訴頭部
    有遭他人打）等語（見他字偵查卷第21頁），則據此可證，
    告訴人於案發當日即96年2 月6 日就診時，並未向醫生主訴
    頭部之傷痛，而係於同年3 月2 日就診時才有此部分之主訴
    ，則告訴人縱於96年3 月2 日就診時頭部有上開傷勢，亦難
    僅據告訴人之指訴即認此部分亦係被告所為。故告訴人此部
    分之指訴尚不能證明，併此敘明。另被告聲請對相關證人實
    施測謊、履勘現場及調閱告訴人與洪榮文2 人間之電話通聯
    紀錄，以查明真相，因本件待證事實已臻明暸，故本院認無
    再調查之必要，亦併此敘明。
  (五)綜上所述，本件事證明確，被告上開犯行堪予認定，應依法
    論科。
二、核被告所為，係犯刑法第309 條第1 項之公然侮辱罪及刑法
    第277 條第1 項傷害罪。被告於上開時、地接續以上開貶損
    人格之言詞，係於密切接近之時間內為之，侵害法益同一，
    依一般社會健全觀念，在時間差距上，難以強行分開，在刑
    法評價上，以視為數個舉動之接續施行，合為包括之一行為
    予以評價，較為合理，為接續犯，此部分僅成立單純之包括
    一罪。其所犯上開2 罪，犯意各別，行為互殊，應分論併罰
    。
三、原審因而適用刑法第309 條第1 項、第277 條第1 項，刑法
    施行法第1 條之1 （原審漏載，應予補充），並審酌被告因
    合會糾紛及遭水柱噴射，而公然侮辱告訴人，並持鐵條傷害
    告訴人，造成告訴人精神上及身體上之傷害，行為可議，且
    於犯後否認犯行，並無悔悟之意，惟念其無前科紀錄，有臺
    灣高等法院被告全國前案紀錄表在卷可佐，足見其素行良好
    ，另衡諸本案之犯罪情節及告訴人所受損害之程度等一切情
    狀，就所犯公然侮辱部分量處被告拘役50日，就所犯傷害部
    分量處被告拘役58日。又因被告上開犯罪時間均在96年4 月
    24日以前，所犯上開2 罪，均合於減刑條件，爰依中華民國
    九十六年罪犯減刑條例第2 條第1 項第3 款、第7 條規定，
    各減其宣告刑二分之一，即分別減為拘役25日及29日。並依
    刑法第51條第6 款（原審誤載為第55條第6 款，應予更正）
    規定，定其應執行刑為拘役50日，並依刑法第41條第1 項前
    段規定諭知易科罰金之折算標準。其認事用法並無違誤，量
    刑亦稱妥適，檢察官依告訴人之請求以：告訴人並未以水柱
    噴被告臉部，並有腦震盪後遺症，原審未審酌此部分而為量
    刑，其量刑過輕云云為由，而提起上訴指摘原判決不當。惟
    查，告訴人於上開時、地，確曾以水管噴水沖被告臉部之情
    ，已據華公和及杜寶善2 人於原審審理時證明，且2 人所證
    又相符，並有被告臉部因遭水沖後紅腫之照片1 紙在卷可稽
    （見他字偵查卷第15頁）；另告訴人所受腦震盪之傷害，亦
    不能證明確係被告所為，亦已如上述，故告訴人此部分之陳
    述，尚不能採信，檢察官執此而提起本件上訴，並無理由，
    應予駁回。
據上論斷，應依刑事訴訟法第368條，判決如主文。
本案經檢察官李門騫到庭執行職務。
中    華    民    國    97    年    1     月    30    日
                  刑事第七庭    審判長法  官 莊飛宗
                                      法  官 孫啟強
                                      法  官 邱明弘
以上正本證明與原本無異。
不得上訴。
中    華    民    國    97    年    1     月    30    日
                                      書記官 曾允志
附錄本判決論罪科刑法條
中華民國刑法第277條第1項：
傷害人之身體或健康者，處 3 年以下有期徒刑、拘役或 1 千元
以下罰金。
中華民國刑法第309條第1項：
公然侮辱人者，處拘役或 3 百元以下罰金。


司法院資訊處製作；財團法人民間司法改革基金會備份。
